臺灣南投地方法院民事裁定
111年度聲再字第1號
再審聲請人  新興造林股份有限公司

法定代理人  謝其燈  

再審相對人  行政院農業委員會林務局南投林區管理處

法定代理人  李政賢  
上列當事人間確認續約關係存在等事件，再審聲請人對於民國11
0年12月29日本院110年度聲字第68號確定裁定聲請再審，本院裁
定如下：
    主  文
再審之聲請駁回。
再審聲請費用新臺幣壹仟元由再審聲請人負擔。
    理  由
一、按對確定裁定聲請再審，應於30日之不變期間內提起；前項
    期間，自裁定確定時起算，裁定於送達前確定者，自送達時
    起算，民事訴訟法第507條準用第500條第1項、第2項前段定
    有明文。經查：再審聲請人對於本院110年度聲字第68號確
    定裁定（下稱原確定裁定）聲請再審，原確定裁定於民國11
    1年1月6日送達再審聲請人，有原確定裁定卷之送達證書可
    稽，再審聲請人嗣於111年1月22日具狀聲請再審，有民事聲
    請再審狀上之收文收狀戳章可佐，核無違前述不變期間之規
    定。
二、再審聲請人主張略以：原確定裁定有民事訴訟法第496條第1
    項第1款適用法規顯有錯誤、第3款判決法院組織不合法、第
    4款依法律應迴避之法官參與裁判等再審事由，爰依前開規
    定聲請再審，並聲明：原確定裁定撤銷。
三、按再審之訴，專屬為判決之原法院管轄。有下列各款情形之
    一者，得以再審之訴對於確定終局判決聲明不服；但當事人
    已依上訴主張其事由或知其事由而不為主張者，不在此限：
    ㈠適用法規顯有錯誤者、㈡判決法院之組織不合法者、㈢依法
    律或裁判應迴避之法官參與裁判者，民事訴訟法第499條1項
    、第496條第1項第1款、第3款、第4款定有明文。又裁定已
    經確定，而有第496條第1項或第497條之情形者，得準用本
    編之規定，聲請再審，民事訴訟法第507條亦有明文。
四、次按法官曾參與該訴訟事件之「前審裁判」或仲裁者，應自
    行迴避，不得執行職務，民事訴訟法第32條第7款定有明文
    。法官有前條所定之情形而不自行迴避，或「有前條所定以
    外之情形，足認其執行職務有偏頗之虞者」，當事人得聲請
    法官迴避；聲請法官迴避，應舉其原因，向法官所屬法院為
    之，民事訴訟法第32條第7款、第33條第1項、第34條第1項
    定有明文。民事訴訟法第32條第7款所謂「法官參與前審裁
    判」，係指法官就同一事件，已參與下級審之裁判者，嗣後
    不得再參與上級審之裁判而言；對於確定終局判決提起再審
    之訴者，其參與該確定終局判決之法官，雖應自行迴避，惟
    其迴避以1次為限（司法院大法官釋字第256號解釋意旨參照
    ）。故於提起再審之訴之情形，僅參與前次確定終局判決之
    法官，應自行迴避，且以1次為限。至民事訴訟法第33條第1
    項第2款所定「有前條所定以外之情形，足認其執行職務有
    偏頗之虞者」，應以法官對於訴訟標的有特別利害關係，或
    與當事人之一造有密切之交誼或嫌怨，或基於其他情形客觀
    上足疑其為不公平之審判者為其原因事實，若僅憑當事人之
    主觀臆測，或不滿意法官進行訴訟遲緩，或認法官指揮訴訟
    欠當，或在當事人間別一事件法官曾為裁判，則不得謂其有
    偏頗之虞；且依第34條第2項、第284條等規定，應提出能即
    時調查之證據釋明之（最高法院109年度台抗字第710號裁定
    意旨參照）。
五、經查：
　㈠兩造間110年度簡上字第5號確認續約關係存在等事件，業經
    本院以110年度簡上字第5號判決確定（下稱系爭確定判決）
    ；再審聲請人就系爭確定判決提起再審之訴，經本院以110
    年度再易字第1號再審之訴事件受理（下稱系爭再審之訴）
    ，並由本院民事第一庭張毓珊、葛耀陽、蔡志明等3位法官
    承辦。再審聲請人遂向本院聲請前開3位法官應就系爭再審
    之訴迴避，經本院以110年度聲字第68號裁定（即原確定裁
    定）駁回該聲請，再審聲請人遂就原確定裁定聲請再審，經
    本院以本件受理，先予敘明。
　㈡再審聲請人主張原確定裁定有民事訴訟法第496條第1項第1款
    「適用法規顯有錯誤」之情，係以原確定裁定認前開3位法
    官依法毋庸迴避，違反民事訴訟法第32、33條規定為其論據
    。然而，原確定裁定已記載「前開3位法官均未曾參與系爭
    確定判決、本院南投簡易庭109年度投簡字第376號判決（即
    系爭確定判決之一審判決），．．．張毓珊法官與葛耀陽法官
    共同參與兩造間其他事件．．．，核無民事訴訟法第32條第7款
    、第33條第1項第1款規定之迴避事由」、「張毓珊法官與葛
    耀陽法官有參與兩造其他案件，而為聲請人不利之裁判，亦
    不足遽認其等於本件再審之訴事件執行職務即有偏頗；．．．
    聲請人亦未就張毓珊、葛耀陽、蔡志明法官有何同法第33條
    第1項第2款規定之迴避事由，釋明對於訴訟標的有何特別利
    害關係，或與當事人之一造有密切之交誼或嫌怨，或其他有
    何在客觀上足疑其為不公平審判之情事」、「故．．．聲請張
    毓珊、葛耀陽、蔡志明法官應迴避本件再審之訴事件，即非
    有據」等語，就其調查結果及判斷之理由詳加說明，且未見
    有何顯不合於法律、違反司法院大法官解釋，或有何消極的
    不適用法規顯然影響裁判之情。從而，再審聲請人以適用法
    規顯有錯誤為由聲請再審，顯無理由。
　㈢再審聲請人主張原確定裁定有民事訴訟法第496條第1項第3款
    「判決法院組織不合法」之情，惟所謂「判決法院組織不合
    法」，係指合議庭之案件不依照法定人數出席審判、或參與
    判決之法官未列席言詞辯論等而言（最高法院88年度台上字
    第2397號判決意旨參照）。原確定裁定係由本院民事第二庭
    徐奇川、鄭順福、楊亞臻等3位法官作成，無法院組織不合
    法之情。從而，再審聲請人以原確定裁定法院組織不合法為
    由聲請再審，顯無理由。
　㈣再審聲請人主張原確定裁定有民事訴訟法第496條第1項第3款
    「依法律應迴避之法官參與裁判」之情，惟原確定裁定乃聲
    請迴避事件之一審裁定，尚無前審裁判存在，亦未見有民事
    訴訟法第32條各款所定法官應自行迴避事由存在；再審聲請
    人復未提出能即時調查之證據，加以釋明有民事訴訟法第33
    條第2款所定足認法官執行職務有偏頗之虞之事實存在。從
    而，再審聲請人以原確定裁定有依法律應迴避之法官參與裁
    判為由聲請再審，顯無理由。
六、綜上所述，再審聲請人提出前開情事，主張原確定裁定有民
    事訴訟法第496條第1項第1款、第3款、第4款規定之再審事
    由，為無理由，應予駁回。
七、據上論結，本件再審之聲請，為無理由，依民事訴訟法第50
    7條、第502條第2項、第95條、第78條，裁定如主文。
中　　華　　民　　國　　111 　年　　6　　月　　 15　　日
                  民事第二庭  審判長法  官  張毓珊 
                                    法  官  劉玉媛
                                    法  官  葉峻石
以上正本係照原本作成。
本裁定不得抗告。
中　　華　　民　　國　　111 　年　　6　　月　　 15　　日
                              書記官  沈柏樺